臺灣高雄地方法院刑事判決　　　　　　　95年度易字第2511號
公　訴　人　臺灣高雄地方法院檢察署檢察官
被　　　告　乙○○
　　　　　　　　　　（另案在臺灣高雄第二監獄執行）
上列被告因竊盜案件，經檢察官提起公訴（95年度偵字第26662
號），本院判決如下：
    主  文
乙○○無罪。
    理  由
一、本判決所引用據以認定被告乙○○犯罪事實存否之各項證據
    ，均於審理程序中詢問當事人並使其就證據能力之有無表示
    意見，當事人對其證據能力均不爭執。本院於審判期日並依
    各該證據不同之性質，依法定調查方法，以交互詰問、提示
    或告以要旨等方式逐一調查，並使當事人表示意見，此外亦
    查無法定證據取得禁止及證據使用禁止之情形，故認所引用
    各項證據資料，均具證據之適格，合先敘明。
二、公訴意旨略以：被告意圖為自己不法之所有，於民國95年10
    月5 日下午5 時許，在高雄市左營區○○○ 路1195號之「輕
    鬆大樓」地下室，竊取置於該地下室庫房內之電線1 捆（
    PVC8mm, 重約10公斤、價值約新臺幣2,000 元）得手後，經
    丙○○發現報警，當場查獲，並扣得上開電線。因認被告涉
    有刑法第320 條第1 項之竊盜罪嫌。
三、按「犯罪事實應依證據認定之，無證據不得認定犯罪事實」
    、「不能證明被告犯罪者，應諭知無罪之判決」，刑事訴訟
    法第154 條第2 項、第301 條第1 項分別定有明文。申言之
    ，犯罪事實之認定應憑證據，如未能發現相當證據，或證據
    不足以證明，自不能以推測或擬制之方法，作為裁判基礎（
    最高法院40年台上字第86號判例意旨參照）；且認定犯罪事
    實所憑之證據，雖不以直接證據為限，間接證據亦包括在內
    ，然而無論直接證據或間接證據，其為訴訟上之證明，須於
    通常一般之人均不致有所懷疑，而得確信其為真實之程度者
    ，始得據為有罪之認定，倘其證明尚未達到此一程度，而有
    合理之懷疑存在而無從使事實審法院得有罪之確信時，即應
    由法院為諭知被告無罪之判決（最高法院76年台上字第4986
    號判例意旨參照）。
四、公訴意旨認被告涉有竊盜罪嫌，係以證人即被害人丙○○於
    警詢之證述、扣押物品目錄及現場採證照片、被告於警詢及
    偵查中之供述為主要論斷之依據。被告於本院審理時並未否
    認於上揭、時地在案發現場之事實，惟堅決否認有何竊盜之
    犯行，辯稱：因為該處是工地，那裡有大垃圾桶，我是去看
    有沒有東西可以撿，當時我有拿起電線看一下，因為是好的
    就放下了，電線是放在地下室車道的外面，不是在庫房內，
    後來我要離開時手上也沒有拿電線，庫房的喇叭鎖不是我弄
    壞的等語。經查：
（一）被告於上揭時、地在案發現場撿拾物品，嗣經證人即在場
      之丙○○報警而查獲本件之事實，被告業已供述在卷。惟
      被告當時進入該工地之目的為何？是否確有自該地下室之
      庫房內竊取扣案電線之行為？則為本案爭點之所在。
（二）證人丙○○固於警詢時證稱：「我於95年10月5 日下午5
      時0 分發現有一位大約30歲之男子正在偷竊擺放在地下室
      庫房內銅線，得手後竊嫌拿在手上，他發現我看到他拿電
      線在手上，就將所竊取之銅線放置在地下室管道間旁（距
      離庫房約10公尺），我故意裝作未看到就上一樓馬上報警
      ，警察約2 分鐘到達，並在地下室一樓管道間旁查獲我所
      失竊之銅線」、「（庫房）喇叭鎖已遭竊嫌破壞了」、「
      警方查獲之竊嫌乙○○是竊取我電線之人沒錯」等語（見
      警卷第5-7 頁），依其陳述，似直接目擊被告自該地下室
      庫房內竊取電線之經過。惟其於本院審理時到庭證稱：「
      當時我看到被告在庫房旁邊外面，距離庫房約有4 、5 公
      尺遠，我看到他拿了一捆電線在那邊看，他看到我在看他
      ，就把電線放下去」、「電線原先是放在庫房裡面，因為
      我是輕鬆大樓的水電工程人員，當日下午4 點半我有去庫
      房，電線還在裡面」「（警察局筆錄說放置的地方距離庫
      房有10公尺，與你今日說的有4 、5 公尺之遠，有何意見
      ？）原先發現他的時候，電線可能已經被人家拿出來，他
      放下的距離有5 公尺，我追被告回來的時候，發現電線又
      被移位1 、2 公尺」、「我沒有看到被告是否有自庫房內
      拿出電線，因為我4 點半進去之後就離開現場」、「被告
      離開時手上拿著紙箱」等語（見本院卷第70-72 頁），則
      係明確指稱發現被告時，被告係在庫房外面，手持扣案之
      電線在看，並非目擊被告自庫房內竊取電線。是其到庭證
      述情節，與警詢筆錄之記載已有出入，反而與被告辯稱僅
      持電線觀看即放下等語相合。準此而論，被告被訴涉犯竊
      盜之罪，於本案所憑關鍵證人丙○○之證述，僅能證明被
      告當時手持電線觀看旋即放下之情，對於被告是否自原先
      放置庫房內竊取電線得手？即有疑義。依丙○○上開證述
      ，自庫房內取出電線者，尚不能證實是被告所為，尤其丙
      ○○另證稱被告遭發現手持電線旋又放下後，於2 、3 分
      鐘內即「抓到」被告（見本院卷第73頁），但電線仍有移
      位之情形，則自庫房內竊取電線者，即無法排除另有其人
      之可能。
（四）按本件輕鬆大樓當時係在施工狀態，證人丙○○業已證述
      無誤。施工現場，遺留雜物、廢紙，可以想像，縱有些許
      殘留價值，如無刻意收拾，一般仍將視之為垃圾丟棄。故
      在工地現場撿拾廢棄雜物，換取微薄利潤，對家境非佳者
      ，仍不無小補，此於現今社會尚非少見。是被告辯稱當時
      地下室有大垃圾桶，知道該工地正在施工，故到現場撿拾
      物品等語，非無可信。佐以被告陳稱與證人丙○○在該地
      下室工地有3 次相遇情形，與丙○○證述「（與被告遇見
      ）第2 、3 次大約有2 、3 分鐘，第1 次被告確實在撿拾
      紙盒」等語相符，是被告是否另有行竊意圖及犯行，確堪
      置疑。
（五）綜上所述，本案唯一積極證據，即證人丙○○所為指證，
      僅能證明被告當時有取扣案電線觀看之情，依其他間接證
      據仍無法本於經驗法則及論理法則，推認被告涉有本件竊
      盜犯行，被告上開辯解非無採信餘地。檢察官所舉事證既
      不能使本院獲致有罪判決之確切心證，依前引法文及判例
      意旨，被告犯罪即屬不能證明，自應為無罪之諭知。
據上論斷，應依刑事訴訟法第301 條第1 項，判決如主文。
本案經檢察官甲○○到庭執行職務。
中　　華　　民　　國　　96　　年　　5 　　月　　30　　日
            鳳山刑事第二庭  審判長法  官  黃建榮
                                  法  官  洪珮婷
                                  法  官  李嘉益
以上正本證明與原本無異。
如不服本判決，應於收受送達後10日內向本院提出上訴書狀。
中　　華　　民　　國　　96　　年　　5 　　月　　30　　日
　　　　　　　　　　　　　　　　　書記官  郭南宏
